臺灣桃園地方法院民事判決　　　　　　100年度訴字第1254號
原　　　告　謝守茂
被　　　告　謝珮瑄
上列當事人間請求遷讓房屋等事件，於民國100 年11月21日言詞
辯論終結，本院判決如下：
    主      文
被告應將門牌號碼為桃園縣中壢市○○路五十號之房屋（建號為
桃園縣中壢市○○段中壢老小段二一九號）遷讓返還予原告。
本判決於原告以新台幣貳拾壹萬元為被告供擔保後，得假執行。
訴訟費用由被告負擔。
    事實及理由
壹、程序方面：
    原告於判決確定前，得撤回訴之全部或一部。但被告已為本
    案之言詞辯論者，應得其同意。訴之撤回於期日，得以言詞
    向法院或受命法官為之。以言詞所為訴之撤回，應記載於筆
    錄，如他造不在場，應將筆錄送達。訴之撤回，被告於期日
    到場，未為同意與否之表示者，自該期日起；其未於期日到
    場或係以書狀撤回者，自前項筆錄或撤回書狀送達之日起，
    10日內未提出異議者，視為同意撤回，民事訴訟法第262 條
    規定甚明。經查，原告起訴原係請求被告應返還坐落於桃園
    縣中壢市○○路50號之房屋，並請求被告給付相當於租金之
    不當得利新台幣（下同）39萬元；嗣於本院民國100 年11月
    21日行言詞辯論程序時，當庭撤回對於被告39萬元之不當得
    利部分之請求（見本院卷第27頁），被告到場未為同意與否
    之表示，亦未於10日內提出異議，依首揭規定，視為同意原
    告之撤回，是此部分即生訴之撤回效力。
貳、實體方面：
一、原告起訴主張：緣坐落桃園縣中壢市○○段中壢老小段第10
    -5地號上，門牌號碼為桃園縣中壢市○○路第50號房屋（下
    稱系爭房屋），原係兩造與其他共有人所共有，共有人即訴
    外人謝張淑孃於97年間向法院訴請分割共有物，經法院判決
    命以變價分割，謝張淑孃遂聲請強制執行拍賣，嗣由原告標
    買取得所有權，被告及其餘共有人均領取金錢補償。系爭房
    屋經原告取得所有權並已完成所有權移轉登記，被告先前以
    其係共有人之一，其占有使用系爭房屋固屬合法權源，惟系
    爭房屋既經由法院為變價分割之拍賣，現已由原告取得全部
    所有權，被告之占有使用已喪失合法權源，爰依民法第767
    條之規定，請求被告遷讓並返還系爭房屋。並聲明：(一)被告
    應返還坐落於桃園縣中壢市○○路50號之房屋予原告。(二)願
    供擔保請准宣告假執行。
二、被告則以：伊係基於地上權之規定占有系爭房屋，且系爭房
    屋之原共有人均另外拿到原告所給付之30萬元，唯獨伊未領
    取，故主張原告須再給付伊地上權之費用，伊始願意將系爭
    房屋交還原告等語。並聲明：原告之訴駁回。
三、本院之判斷
(一)經查，原告主張坐落桃園縣中壢市○○段中壢老小段第10之
    5 地號上，門牌號碼為桃園縣中壢市○○路50號房屋原係兩
    造與其他共有人所共有，共有人謝張淑孃於97年間向法院訴
    請分割共有物，經法院判決命以變賣分割，嗣謝張淑孃聲請
    強制執行拍賣，經由原告標買取得所有權，並已於99年6 月
    間取得本院所核發之不動產權利移轉證書，被告及其餘共有
    人均領取金錢補償分配款，而系爭房屋現由被告占有使用一
    情，業據其提出土地及建物登記謄本、桃園縣政府地方稅務
    局房屋稅籍證明書及桃院永98司執晴字第20118 號不動產權
    利移轉證書各一份為證（見本院卷第7 至9 頁、第23、24頁
    ），並經本院依職權調閱本院98年度司執字第20118 號強制
    執行卷宗查閱無訛，被告對此亦不爭執，堪信原告此部分主
    張為真實。而拍賣之不動產，買受人自領有執行法院發給權
    利移轉證書之日起，取得該不動產所有權，並不以登記為生
    效要件，且是否業經執行法院點交，亦於買賣之成立無礙，
    此觀強制執行法第98條，民法第759 條規定自明，是原告於
    領得本院所核發之不動產權利移轉證書之日（即99年6 月）
    起，取得系爭房屋之所有權。
(二)再查：
  1.按以無權占有為原因，請求返還所有物之訴，被告對原告就
    其物有所有權存在之事實無爭執，而僅以非無權占有為抗辯
    者，原告於被告無權占有之事實，無舉證責任。被告應就其
    取得占有，係有正當權源之事實證明之，如不能證明，則應
    認原告之請求為有理由（最高法院72年台上字第1552號裁判
    意旨參照）。
  2.被告辯稱：其基於地上權之規定占有系爭房屋，於原告未給
    付地上權補償費30萬元前，不願搬遷等語，惟觀諸系爭房地
    土地及建物謄本上均無地上權登記之記載，且被告迄本件言
    詞辯論終結止，就原告有同意給付30萬元地上權補償費乙節
    ，並未能舉證以實其說，是被告據以抗辯其基於地上權之規
    定有權占有系爭房屋，因乏實據，委無可採。又原告雖自認
    有給付被告以外之共有人10萬元或5 萬元之紅包云云，惟原
    告並未表示同意給付30萬元予被告，且原告亦已撤回對於被
    告無權占有請求給付39萬元相當於租金之不當得利部分，況
    系爭房屋拍賣執行完畢後，被告業已領取金錢補償分配款75
    1,039 元（見本院98年度司執字第20118 號卷第423 、512
    頁），故被告抗辯原告須再另外給付30萬元地上權補償費，
    顯屬無據。
  3.次按所有人對於無權占有或侵奪其所有物者，得請求返還之
    ，民法第767 條第1 項前段著有明文，依前所述，被告既未
    能就其占有系爭房屋係有正當權源之事實舉證證明之，系爭
    房屋之所有權人即原告依民法第767 條第1 項前段規定，訴
    請被告遷讓交還系爭房屋，即應認有理由。
四、綜上所述，原告依所有物返還請求權之法律關係，請求被告
    應將系爭房屋遷讓交還原告，為有理由，應予准許。原告陳
    明願供擔保，聲請宣告假執行，核無不合，爰酌定相當之擔
    保金額准許之。
五、兩造其餘攻擊、防禦方法，經本院斟酌後，認為均不足以影
    響本判決之結果，自無予以調查或逐一詳予論駁之必要，附
    此指明。
六、據上論結，本件原告之訴為有理由，依民事訴訟法第78條、
    、第390 條第2 項，判決如主文。
中    華    民    國    100   年    12    月    12    日
                  民事第三庭法  官  黃漢權
以上正本係照原本作成
如對本判決上訴，須於判決送達後20日內向本院提出上訴狀
中    華    民    國    100   年    12    月    13    日
                            書記官  施春祝